臺灣高等法院民事裁定
                                      109年度抗字第160號
抗  告  人  游玉枝  
上列抗告人因與相對人游祥園（已歿）間分割共有物事件，對於
中華民國109年1月9日臺灣新北地方法院108年度訴字第3546號所
為裁定提起抗告，本院裁定如下：
    主  文
原裁定廢棄。
    理  由
一、按第一審之訴訟程序有重大之瑕疵者，第二審法院得廢棄原
    判決，而將該事件發回原法院；民事訴訟法第451條第1項前
    段定有明文。上開規定，於抗告程序準用之，為同法第495
    條之1第1項所明文規定。次按原告起訴不合程式或不備其他
    要件者，除得以補正者外，法院應以裁定駁回之，民事訴訟
    法第249條第1項第6款固有明文規定。惟當事人適格有無欠
    缺，為法院應依職權調查之事項，倘經調查後發現原告未以
    全體共有人為當事人，自應適時曉諭原告補正適格當事人，
    以保障當事人接近法院之權利與作成本案判決之權利，始符
    合憲法保障人民訴訟權之精神，並避免原告重行起訴造成訴
    訟資源之浪費。如原告堅不補正，法院始得以欠缺當事人適
    格而以判決駁回原告之訴，尚不得在原告無從得知共有人已
    死亡或已死亡共有人之繼承人之年籍資料之情形下，即逕以
    原告以已死亡之人為被告，無從命補正而以裁定駁回其起訴
    。
二、本件抗告意旨略以：伊向原法院起訴請求將伊與相對人游祥
    園（已歿）及其他原審被告羅游信子等人共有坐落新北市○○
    區○○地段00○00○00○00地號等4筆土地（下稱系爭土地）合併
    分割。然伊於民國（下同）108年10月8日提起本件訴訟前，
    並無權調閱系爭土地全體共有人之戶籍資料，自無從得知系
    爭44、50地號之共有人游祥園於伊起訴前已死亡，且原法院
    於108年11月30日調解程序中亦未告知游祥園已於108年9月3
    0日死亡。嗣原法院於訴訟程序進行中既查知游祥園已於起
    訴前死亡，卻未盡闡明義務通知伊補正游祥園之繼承人資料
    ，並命伊補正游祥園之繼承人為被告，即以伊對於無當事人
    能力之游祥園提起訴訟，訴訟要件顯有欠缺且無從補正為由
    ，逕認伊起訴為不合法而予駁回，顯有不當，求予廢棄原裁
    定等語。
三、經查：抗告人於108年10月8日向原法院起訴請求合併分割系
    爭土地，並提出系爭土地共有人應有部分比例名冊、土地登
    記謄本地籍圖謄本、現場照片、新北市政府都市計畫土地使
    用分區證明書等（見原法院108年度板調字第79號卷第7頁至
    第123頁）為證。嗣本件經原法院進行調解不成立，改行通
    常程序審理後，原法院既查知系爭44、50地號土地共有人游
    祥園已於起訴前之108年9月30日死亡，即應通知抗告人或開
    庭向抗告人闡明是否改以游祥園之繼承人為被告，並限期命
    抗告人就該適格當事人為補正，及提出游祥園繼承人之戶籍
    資料。惟原法院未命抗告人補正，亦未開庭為闡明，即逕以
    抗告人對於無當事人能力之游祥園提起訴訟，其訴訟要件 
    顯有欠缺且無從補正為由，裁定駁回抗告人之起訴，自有未
    洽。是原審訴訟程序既有重大之瑕疵，且影響當事人訴訟利
    益甚鉅，抗告意旨就此指摘原裁定不當，聲明予以廢棄，為
    有理由，爰由本院將原裁定廢棄，並發回原法院更為適法之
    處理。
四、據上論結，本件抗告為有理由，爰裁定如主文。
中　　華　　民　　國　　109 　年　　3 　　月　　2 　　日
                  民事第十庭    
                        審判長法  官   黃嘉烈
                              法  官   陳筱蓉
                              法  官   高明德
正本係照原本作成。
本裁定除以適用法規顯有錯誤為理由外，不得再抗告。如提起再
抗告，應於收受送達後10日內委任律師為代理人向本院提出再抗
告狀。並繳納再抗告費新臺幣１千元。
中　　華　　民　　國　　109 　年　　3 　　月　　2 　　日
　　　　　　　　　　　　　   書記官   郭彥琪